【裁判字號】    91,訴,618
【裁判日期】    920522
【裁判案由】    進口貨物核定稅則號別
【裁判全文】
臺北高等行政法院判決                              九十一年度訴字第六一八號
                              .
    原      告  瑞好國際股份有限公司
    代  表  人  甲○○
    訴訟代理人  戊○○
    被      告  財政部關稅總局
    代  表  人  鍾火成（總局長）
    訴訟代理人  乙○○
                丁○○
                丙○○
右當事人間因進口貨物核定稅則號別事件，原告不服財政部中華民國九十一年一月二
日台財訴字第○九○○○六五九一六號訴願決定，提起行政訴訟。本院判決如左：
    主  文
原告之訴駁回。
訴訟費用由原告負擔。
    事  實
一、事實概要：
    原告於民國（下同）九十年一月四日自印尼進口EVEREADY BRAND BATTERY乙批（
    報單號碼：第ＢＥ／八九／Ｚ五一五／一○五二號），報列進口稅則第八五○六
    ．八○．九○號，稅率百分之二．五，經高雄關稅局改列進口稅則第八五○六．
    一○．二一號，按稅率百分之十課徵關稅。原告不服，聲明異議，未獲變更，提
    起訴願，經遭駁回，遂向本院提起行政訴訟。
二、兩造聲明：
  (一)原告聲明求為判決：
    1.訴願決定及原處分均撤銷。
    2.被告應退還原告共計新台幣五百六十四萬二千九百九十五元。
    3.訴訟費用由被告負擔。
  (二)被告聲明求為判決：
    原告之訴駁回，訴訟費用由原告負擔。
三、兩造之爭點：
    原告於九十年一月四日自印尼進口EVEREADY BRAND BATTERY乙批，其進口稅則究
    為第八五○六．八○．九○號，稅率百分之二．五，抑或第八五○六．一○．二
    一號，按稅率百分之十。高雄關稅局前數年對原告進口同種類貨品，均以稅則第
    八五○六．八○．九○號，稅率百分之二．五，課徵關稅，其後改以第八五○六
    ．一○．二一號，按稅率百分之十課徵，是否為見解之變更改列稅則號別，關稅
    局應否適用財政部七十七年三月二十三日台財關第七七○○二七三○六號函示所
    稱稅則歸列行之多年，其變更應先報請財政部核定，始能變更核定稅則。
  (一)原告主張之理由：
    1.原告於八十五年四月十六日行文高雄關稅局之說明書，目的即為避免海關與原
      告對於稅則認知不同而有爭議，說明書第二點亦敘述永備（EVEREADY）係碳鋅
      電池。原告當時因對稅則號列八五○六．一○．二一之說明「二氧化錳乾電池
      （中性），外體積未超過三○○毫升者」之（中性）二字意義不明，才將所進
      口之相關產品送交經濟部商品檢驗局檢驗，檢驗品項皆明顯標示「二氧化錳原
      電池」，檢驗報告亦隨附於說明書，原告並未規避所進口之貨品為二氧化錳原
      電池即碳鋅電池。」
    2.該成分表之結構圖多年來亦多次向海關提出，足以說明原告極度配合海關審核
      ，非如訴願決定理由指稱原告「顯係規避適當稅則之核定」。
    3.被告九十年九月二十六日關評台第九○○一四二號函理由之「『參據本總局八
      十五年三月十九日關評台（八五）第○○三一號評定書中載明．．．關於錳乾
      電池之詮釋．．．以氯化氨及氯化鋅．．．簡稱乾電池』。另依該評定書決定
      意旨見解：『查．．．電解物質為中性者，即為中性電錳乾電池』」。查其關
      評台（八五）第○○三一號評定書受文者雖非原告，但其發文日期八十五年三
      月十九日早於原告八十五年四月十六日行文高雄關稅局，其審核單位應已相當
      清楚所謂乾電池之分類及詮釋，既然當時受文單位未對原告之說明書提出疑慮
      或於當時即予以更正稅則。因此，原告所進口之產品多年來皆一致，而稅則內
      容又未明文修訂之情況下，原告進口之產品應符合財政部七十七年三月二十三
      日台財關第七七○○二七三○六號函「海關於核定稅則號別時．．．如發現該
      進口貨物行之多年歸列之稅則號別不適當．．．應先報部核定」之「行之多年
      」之意義。
    4.綜上所述，原告之來貨既已售出，皆不及反應成本，如此追繳稅款對原告造成
      鉅大負擔，請判決如原告訴之聲明云云。
  (二)被告主張之理由：
    1.按海關進口稅則第八五○六．八○．九○號為「其他原電池及原電池組」，第
      二欄稅率為百分之二．五；同稅則第八五○六．一○．二一號為「二氧化錳乾
      電池（中性），外體積未超過三○○毫升者」，第二欄稅率百分之十。本案來
      貨經核型錄、成分表及結構圖說明，系爭貨物屬中性二氧化錳乾電池，且其外
      體積未超過三○○毫升，按前揭稅則號別所示，高雄關稅局予以核列稅則第八
      五○六．一○．二一號，按稅率百分之十核課，並無不合。
    2.按中國國家標準（ＣＮＳ）關於錳乾電池之詮釋為：「以二氧化錳為陽極有效
      物質，以鋅為陰極有效物質，以氯化銨及氯化鋅等中性鹽之水溶液為電解液之
      電池，簡稱乾電池」。且二氧化錳乾電池概括分類為鹼錳乾電池及一般電錳乾
      電池（中性）兩種，其分類原則係以所含電解液之電解物質為標準，意即電解
      物質鹼性者，即為鹼錳電池，電解物質為中性者，即為中性電錳乾電池，而非
      如原告所稱以電解液之ＰＨ值為分類標準。本件經核型錄標示系爭貨物為碳鋅
      環保電池，其主要成分為碳棒、鋅筒；另參核原告所檢附之成分表及結構圖說
      明顯示來貨之主要成分為鋅、二氧化錳、電解液（氯化鋅）、碳棒（導電體）
      、封密系統等。本件來貨其電解液中含有氯化鋅等中性鹽之電解物質，應屬中
      性二氧化錳乾電池，且核其規格，外體積未超過三○○毫升，高雄關稅局乃予
      以改列專屬稅則第八五○六．一○．二一號，按稅率百分之十核課，並無不合
      。至於原告所檢附經濟部標準檢驗局（前稱經濟部商品檢驗局）試驗報告所載
      ＰＨ之數值，並非認定乾電池屬性之依據，自無可採。
    3.查本件報關檢附之型錄僅記載來貨成分為碳棒、鋅筒，至於主要成分二氧化錳
      、氯化鋅或氯化銨則未列明，且報單亦未報明係屬何種電池。本件既經高雄關
      稅局查明係屬中性二氧化錳乾電池，自應予以改列稅則第八五○六．一○．二
      一號，何況經查近年進口相同碳棒鋅筒乾電池，前經數家廠商申報或經改列稅
      則第八五○六．一○．二一號，按稅率百分之十核課有案可稽；復參據前開評
      定書所決定歸列稅則第八五○六．一一．二○號（現行稅則為八五○六．一○
      ．二一號），迄今仍予適用。本件並非見解之變更而改列稅則號別，自無財政
      部七十七年三月二十三日台財關第七七○○二七三○六號函示稅則歸列行之多
      年之適用，亦不符合財政部八十七年九月十日台財關第八七二○四七五五七號
      函所示認定行之多年稅則號別之原則，原告所稱顯有誤解。
    4.行為時關稅法第五條之一第一項規定「為加速進口貨物通關，海關得按納稅義
      務人申報之稅則號別及完稅價格，先行徵稅驗放，事後再加審查；如有應退應
      補稅款者，應於貨物放行後六個月內，通知納稅義務人，逾期視為業經核定。
      」本件系爭貨物係於九十年一月五日放行，高雄關稅局發單補稅日期為同年六
      月八日，核未逾越上開法定核課期限，高雄關稅局所為補徵稅款之決定，於法
      並無不合，原告所稱委無足採。
    5.綜上，高雄關稅局並無違背法令之情事，原告之主張顯無理由，請判決如被告
      答辯之聲明等語。
    理  由
一、查原告起訴時被告代表人原為萬居財，九十一年七月十六日變更為鍾火成，並已
    具狀聲明承受訴訟，合先明。
二、按海關進口稅則第八五○六．八○．九○號為「其他原電池及原電池組」，第二
    欄稅率為百分之二．五；同稅則第八五○六．一○．二一號為「二氧化錳乾電池
    （中性），外體積未超過三○○毫升者」，第二欄稅率百分之十。
二、本件原告於九十年一月四日自印尼進口EVEREADY BRAND BATTERY乙批，報列進口
    稅則第八五○六．八○．九○號，稅率百分之二．五，經高雄關稅局改列進口稅
    則第八五○六．一○．二一號，按稅率百分之十課徵關稅。
三、原告不服，主張其所進口之型號一二一五應屬二氧化錳乾電池，且原告各型號產
    品之檢驗結果並不屬於中性性質，根據中華民國商品標準分類號則之貨名，原告
    所屬產品並無絕對適當之稅則號別可為依據，故以稅則八五○六．八○．九○．
    ○○．七貨名「其他原電池及原電池組」，申報進口應屬適當；被告關評台（八
    五）第○○三一號評定書評定書中載明電解物質為中性者，即為中性電錳乾電池
    ；上開評定書受文者雖非原告，但其發文日期為八十五年三月十九日，早於原告
    八十五年四月十六日行文高雄關稅局，其審核單位應已相當清楚所謂乾電池之分
    類及詮釋，既然當時受文單位未對原告之說明書提出疑慮或於當時即予以更正稅
    則。因此，原告所進口之產品多年來皆一致，而稅則內容又未明文修訂之情況下
    ，原告進口之產品應符合財政部七十七年三月二十三日台財關第七七○○二七三
    ○六號函「海關於核定稅則號別時．．．如發現該進口貨物行之多年歸列之稅則
    號別不適當．．．應先報部核定」之「行之多年」之意義，被告單方面認定追繳
    原告六個月之稅款，並未根據財政部應先報部核定之函釋意旨，於法未合，違反
    信賴保護原則亦云云。
四、按海關進口稅則第八五○六．一○．二一號為「二氧化錳乾電池（中性），外體
    積未超過三○○毫升者」，第二欄稅率百分之十；同稅則第八五○六．八○．九
    ○號為「其他原電池及原電池組」，第二欄稅率百分之二．五。究竟乾電池應依
    據何種稅則核課，被告早於八十五年三月十九日關評台（八五）第○○三一號評
    定書中載明，按中國國家標準（ＣＮＳ）關於錳乾電池之詮釋為，以二氧化錳為
    陽極有效物質，以鋅為陰極有效物質，以氯化銨及氯化鋅等中性鹽之水溶液為電
    解液之電池，簡稱乾電池。應以「二氧化錳乾電池概括分類為鹼錳乾電池及一般
    電錳乾電池（中性）兩種，其分類原則係以所含電解液之電解物質為標準，意即
    電解物質鹼性者，即為鹼錳電池，電解物質為中性者，即為中性電錳乾電池，而
    非當事人所稱以電解液之ＰＨ值為分類標準。」進口之乾電池核型錄標示系爭貨
    物為碳鋅環保電池，其主要成分為碳棒、鋅筒；另參核原告所檢附之成分表及結
    構圖說明顯示來貨之主要成分為鋅、二氧化錳、電解液（氯化鋅）、碳棒（導電
    體）、封密系統等。本件來貨其電解液中含有氯化鋅等中性鹽之電解物質，符合
    前開評定書決定意旨，其應屬中性二氧化錳乾電池，足堪認定，且其規格外體積
    未超過三○○毫升，高雄關稅局予以改列專屬稅則第八五○六．一○．二一號，
    按稅率百分之十課徵關稅，並無不合。至原告前向高雄關稅局報運進口BATTERY
    ，雖檢附有各類電池成分表，惟對所進口之中性二氧化錳乾電池部分，其所檢附
    之成分表僅載敘碳棒、鋅筒，對於主要成份二氧化錳、氯化鋅或氯化氨則未列明
    ，且其報單亦未報明係屬何類之乾電池，至於原告所檢附經濟部商品檢驗局試驗
    報告所載ＰＨ之數值，依前開評定，並非認定乾電池屬性之依據，自無可採。又
    查近年進口相同碳棒鋅筒乾電池，自八十七年二月九日起至八十九年九月二十七
    日止，台灣普萊斯公司、冠林服裝公司、三浦鍋爐公司、豐利興貿易公司、好吉
    樂公司、高電能電子公司、參合公司、亞尉商行、勝發電子機械公司、中媄貿易
    公司、啟揚公司、亨展工業公司等公司申報或經改列稅則第八五○六．一○．二
    一號，按稅率百分之十課徵，有被告提出之各該公司進口報單附在本院卷可稽；
    參據前開評定書所歸列稅則第八五○六．一一．二○號（現行稅則第八五○六．
    一○．二一號）迄今仍適用，故本件非因高雄關稅局見解變更而改列稅則號別，
    自無原告所稱財政部七十七年三月二十三日台財關第七七○○二七三○六號函稅
    則歸列行之多年之適用；且如前所述，高雄關稅局對他公司進口之乾電池，多年
    來均以稅則第八五○六．一○．二一號，按稅率百分之十課徵關稅，獨對原告以
    稅則第八五○六．八○．九○號，稅率百分之二．五課徵，本案系爭貨物因符合
    行為時關稅法第五條之一第一項規定「為加速進口貨物通關，海關得按納稅義務
    人申報之稅則號別及完稅價格，先行徵稅驗放，事後再加審查；如有應退應補稅
    款者，應於貨物放行後六個月內，通知納稅義務人，逾期視為業經核定。」原處
    分於放行後六個月之法定核課期限內將原告原按海關進口稅則第八五○六．八○
    ．九○號為「其他原電池及原電池組」，第二欄稅率為百分之二．五申報，改按
    同稅則第八五○六．一○．二一號為「二氧化錳乾電池（中性），外體積未超過
    三○○毫升者」，第二欄稅率百分之十課徵關稅，既有法律之依據，自無違反信
    賴保護原則之問題，尚難謂原處分為不法，訴願決定予以維持，亦稱妥適。原告
    徒執前詞，訴請撤銷，為無理由，應予駁回。
據上論結，本件原告之訴為無理由，爰依行政訴訟法第九十八條第三項前段，判決如
主文。
中    華    民    國    九十二      年      五        月      二十二    日
                     臺 北 高 等 行 政 法 院   第 七 庭
                                           審 判 長 法  官  鄭小康
                                                    法  官  黃秋鴻
                                                    法  官  林金本
右為正本係照原本作成。
如不服本判決，應於送達後二十日內，向本院提出上訴狀並表明上訴理由，如於本判
決宣示後送達前提起上訴者，應於判決送達後二十日內補提上訴理由書（須按他造人
數附繕本）。
中    華    民    國    九十二      年      五        月      二十六    日
                                                    書記官  簡信滇


司法院資訊處製作；財團法人民間司法改革基金會備份。
